【裁判字號】    92,台上,2866
【裁判日期】    920522
【裁判案由】    常業竊盜
【裁判全文】
最高法院刑事判決                              九十二年度台上字第二八六六號
    上  訴  人  甲○○
右上訴人因常業竊盜案件，不服台灣高等法院台中分院中華民國九十一年十月三十一
日第二審判決（九十一年度上訴字第一四五七號，起訴案號：台灣彰化地方法院檢察
署八十九年度偵字第三八二七號、第五一一九號），提起上訴，本院判決如左：
    主  文
上訴駁回。
    理  由
按刑事訴訟法第三百七十七條規定，上訴於第三審法院，非以判決違背法令為理由，
不得為之。是提起第三審上訴，應以原判決違背法令為理由，係屬法定要件。如果上
訴理由狀並未依據卷內訴訟資料，具體指摘原判決不適用何種法則或如何適用不當，
或所指摘原判決違法情事，顯與法律規定得為第三審上訴理由之違法情形，不相適合
時，均應認其上訴為違背法律上之程式，予以駁回。本件上訴人甲○○上訴意旨略稱
：(一)、上訴人是因林禎良、余新運及綽號「蕃薯」三人分贓不均，由林禎良要求上訴
人向地下錢莊借貸新台幣（下同）十萬元供其週轉，林禎良利用地下錢莊向上訴人逼
債時，於民國八十九年過年前十餘日利誘上訴人加入，故在此之前至八十九年五月十
四日後之案件，皆與上訴人無關。在加入期間，上訴人與余新運因犯案太多，向林禎
良表示不敢再做，林禎良便找來吳宜貞，與上訴人同時去領錢，實為監視上訴人，怕
上訴人領完錢逃跑，不再與之共同犯案。林禎良分贓時，會先扣除其開銷，每日都將
近一萬元，上訴人所分得之贓款，並沒有比林禎良、余新運多。上訴人所歸還被害人
之金額，最少超過分得贓款之六成，上訴人在交保後，遭會首林明娥惡意倒會及盜刷
信用卡，已無能力再償還被害人金錢，何來原判決所謂仍坐享其利。(二)、所有假證件
、印章等，均係林禎良一人所為，其為防上訴人與余新運萌生異心，所有相關資料、
文件等犯罪工具，都是林禎良製造保管，連交給上訴人之提款卡，亦只有編號、戶名
、局名等，以防上訴人脫離並獨吞贓款，可見全部犯罪皆林禎良一人規劃操作，在幕
後指揮，上訴人一時貪念，為其利誘而成為其犯罪工具，至今十分後悔，但求能輕判
，使上訴人有自新機會。(三)、上訴人雖經由林禎良指示，接收贓車資料，再拿給林禎
良，但從未下手竊車，連贓車都未見過，只是領取贓款，而無竊盜之實，那算是竊盜
？何況與竊車者彼此都不相識，原判決認係常業竊盜，實有可議。上訴人交保後，主
動與檢察官及警方密切配合，在最短時間內緝獲其餘共犯到案，阻止林禎良等人繼續
犯案，應符合污點證人之規定，請求減輕其刑，早日執行完畢，俾能重新做人云云。
惟查：證據之取捨、事實之認定，乃事實審法院職權行使之範圍，茍其證據之取捨及
事實之認定，不違背經驗法則與論理法則，即不容任意指摘為違法，而據為上訴第三
審之適法理由。原判決依據上訴人自承於八十九年一月間起，與已判決確定之林禎良
、余新運、劉琬菁等人組成竊車、恐嚇取財集團，並與李文檜、許竣然、劉勝全、李
月萍（另由台灣高雄地方法院檢察署偵辦）、沈榮興（綽號老師傅）、尤福春（綽號
小龍）等人合作，由李文檜等人在台南縣、台中市、雲林縣、彰化縣、嘉義市、台北
縣、桃園縣、新竹市、高雄市、台北市、台中縣、台南市、南投縣、嘉義縣、高雄縣
、苗栗縣、基隆市等地竊取李金龍等人所有之自用小客車後，以行動電話告知上訴人
，由上訴人先與李文檜等人談妥支付竊車之報酬後，再將所竊車輛車號、車主、車輛
所在等資料告知林禎良等人，使向失竊車主恐嚇將一定贖車金額匯入所指定帳戶，嗣
由劉琬菁及其後加入之林吉男、吳宜貞等人提領後，再朋分花用，並恃以為生等情；
暨共同被告余新運、林吉男、林禎良、沈榮興、劉琬菁、李文檜、吳宜貞之供證，被
害人李金龍等一百餘人之指述，扣案之贖款現金二十四萬元、偽刻之李進財及張清泉
印章各一枚、行動電話三支、提款卡十張、存款簿九本、收支簿一本、墨鏡三支、帽
子六頂、上訴人印章二枚、行動電話識別卡一片、行動電話易付卡一片，及被害人之
匯款資料、車輛竊盜資料個別查詢報表、贖車款項匯入帳戶之開戶資料、交易明細表
、照片、錄影帶等證據，綜合判斷，認定上訴人確有自八十九年一月中旬起至同年五
月十五日十二時二十分止，共同與林禎良、余新運、劉琬菁、李文檜、許竣然、劉勝
全、李月萍、沈榮興、尤福春、林吉男、吳宜貞等人，以竊取李金龍等一百餘人所有
之自用小客車後，再分別向被害車主恐嚇須將贖車款項匯入指定帳戶，以此方式取得
各該贖款朋分花用，並恃為營生之犯行。因而撤銷第一審不當之判決，改判仍論處上
訴人共同常業竊盜罪刑，並諭知應於刑之執行前令入勞動場所強制工作三年，已敘明
所憑之證據及認定之理由。而以上訴人否認有參與竊車及偽造李進財、張清泉之國民
身分證犯行，辯稱伊並未參與竊盜行為，不應論以常業竊盜之共犯云云，乃卸責之詞
，不足採信，於理由內詳加說明及指駁。經核所為論斷，均與卷內資料相符，從形式
上觀察，並無認定事實不依證據或有何採證違背經驗法則、論理法則等違法情形存在
。而常業竊盜之犯罪，並非屬證人保護法第二條所規定之刑事案件，卷內亦無檢察官
事先同意上訴人擔任污點證人之相關資料，縱上訴人在偵查中有供述其他共犯之竊車
犯罪事實，原審仍無從適用證人保護法第十四條第一項規定減輕或免除其刑，上訴意
旨就此所指，即非依據卷證資料執為指摘；又已知悔悟，請求輕判云云，亦非可據為
上訴第三審之適法理由。其餘上訴意旨所云，或徒就原判決已說明之事項，再為事實
之爭執；或以與原判決認定事實、適用法律完全無涉之不相關情節，據為上訴之理由
，均顯與法律規定得為第三審上訴理由之違法情形，不相適合。其上訴違背法律上之
程式，應予駁回。
據上論結，應依刑事訴訟法第三百九十五條前段，判決如主文。
中      華      民      國    九十二    年      五      月    二十二    日
                              最高法院刑事第九庭
                                  審判長法官  陳  炳  煌
                                        法官  陳  正  庸
                                        法官  韓  金  秀
                                        法官  吳  信  銘
                                        法官  徐  文  亮
      右正本證明與原本無異
                                              書  記  官
中      華      民      國    九十二    年      五      月    二十八    日


司法院資訊處製作；財團法人民間司法改革基金會備份。
